臺灣高等法院民事判決　　　　　　　　 96年度再易字第152號
　　再 審　原 告　乙○○
　　兼訴訟代理人　戊○○
　　再 審　被 告　丙○○
　　　　　　　　　丁○○
上列當事人間損害賠償事件，再審原告對於中華民國96年8月21
日本院96年度上易字第543號確定判決提起再審之訴，經本院於
96年12月25日言詞辯論終結，茲判決如下：
    主  文
再審之訴駁回。
再審訴訟費用由再審原告負擔。
    事  實
甲、再審原告方面：
壹、聲明：
一、臺灣臺北地方法院95年度訴字第1563號及本院96年度上易字
    第543號確定判決（下稱原確定判決）廢棄。
二、再審被告丁○○應給付再審原告戊○○新台幣（以下同）
    810,000元及自起訴狀繕本送達之翌日起至清償日止，按週
    年利率5％計算之利息。
三、再審被告丁○○應協同再審原告乙○○辦理紅勝有限公司負
    責人變更登記。
四、再審被告丙○○應給付再審原告乙○○223,500元及自民國
    94年12月3日起至清償日止，按週年利率5％計算之利息。
五、再審原告願以彰化銀行無記名可轉讓定期存單供擔保，請准
    宣告假執行。
貳、陳述：
一、再審原告因向再審被告頂讓多多媽寵物用品美容店（下稱系
    爭寵物店）及承租該店屋（下稱系爭房屋）所生損害賠償事
    件，於前確定判決訴訟程序言詞辯論終結後，重新整理紅勝
    有限公司內部文件檔案時，發現系爭寵物店自93年7月開始
    營業至同年12月之收入支出表、12月固定支出明細表、93年
    12月份薪資表、用品支出明細表、咖啡吧收支表、醫療紀錄
    單之新證據，足證系爭寵物店一個月營業額未達再審被告頂
    讓廣告所稱30萬元，再審被告故意使用詐術欺騙再審原告，
    誤信系爭寵物店營運甚佳而予以受讓。
二、再審原告另於96年6月發現再審被告丙○○於同年4月又委託
    再審被告即中信房屋營業員丁○○以類似手法，刊登系爭寵
    物店之不實店面出租、出售廣告，足認再審被告為圖暴利（
    即店面之租、售價金為國民住宅之2倍以上），施用詐術，
    欺騙社會大眾。因礙於台北市相關行政法令之限制，再審原
    告無法向台北市政府地政處申請調閱該出租、出售之相關資
    料及委任書，經臺北市政府地政處96年8月23日北市地三字
    第09631982800號函覆在案。再審原告於前案訴訟程序言詞
    辯論終結後，曾於96年8月10日聲請再開言詞辯論，希望法
    院能向台北市地政處調取丙○○委託丁○○上開刊登不實店
    面出租、出售之廣告相關資料及委託書，可資證明再審被告
    丙○○、丁○○共犯詐欺情事，未經獲准。
三、再審原告因發現系爭寵物店上開帳目文件、及再審被告嗣後
    再度刊登詐騙廣告之新證據，爰依民事訴訟法第496條第1項
    第13款規定，提起再審。
、證據：提出本院96年度上易字第543號民事判決、多多媽93
    年7月份至8月份之收入支出表、93年12月固定支出明細表、
    93年12月份薪資表、用品支出明細表、咖啡吧收支表、醫療
    紀錄單、臺北市政府地政處96年8月23日北市地三字第
    09631982800號函、戶籍謄本、中信房屋網路出租資料為證
    ，聲請向臺北市政府地政處三科調閱再審被告刊登系爭寵物
    店之不實店面出租、出售廣告之委任狀及地政處之調查紀錄
    ，並訊問證人黃龍珍、甲○○。
乙、再審被告方面：
壹、丙○○部分：
一、聲明：再審之訴駁回。
二、陳述：
(一)、丙○○與再審原告乙○○簽訂租賃契約書之前，雙方素未謀
    面，不可能詐欺再審原告。
(二)、丙○○早已於94年1月31日將系爭寵物店讓與丁○○，是與
    再審原告間僅有租賃契約，與系爭寵物店並無瓜葛，其實無
    詐欺再審原告之必要。
(三)、丙○○委託仲介處理上開房屋出租事宜，並不知悉再審原告
    所提出房屋出租廣告資料。
三、證據：提出乙○○/丙○○租賃契約書、Time Line、店舖（
    公司）股權讓與契約書、賴澄新/丙○○租賃契約書、常中
    天/丙○○租賃契約書為證
貳、丁○○方面：
一、聲明：再審之訴駁回。
二、陳述：
(一)、依系爭寵物店店長每月分批存入其帳戶之金額、信用卡中心
    匯入款項、獸醫院醫療合作之現金收入、店內現金、付給員
    工薪資及支付廠商貨款等，估算營業額約30萬元。
(二)、再審原告所提多多媽93年7月份至12月份之收入支出表、12
    月固定支出明細表、12月份薪資表、用品支出明細表、咖啡
    吧收支表、醫療紀錄單來源，先是主張丁○○頂讓給他的電
    腦資料，次又改聲明是從廢紙堆找出，丁○○之電腦資料是
    空的，嗣又主張之前曾見過，但不以為是證據，而於原確定
    判決判決後電詢離職員工確認上開證物為內帳云云，反覆不
    一，且再審被告從未曾見過上開證物，又未經任何人簽章，
    其真實性可疑。
(三)、再審原告於受讓前不只一次前往系爭寵物店勘查，於訴狀中
    即表示94年3月1日起開始對外營業，發現生意不錯，則其等
    主張遭再審被告丁○○詐欺，顯無理由。
三、證據：提出護照影本、郵務送達通知書、台北銀行活期存摺
    為證
丙、本院依職權調取臺灣臺北地方法院95度訴字第1563號民事事
    件（含本院96年度上易字第543號）全卷。
    理  由
一、再審原告主張：其於原確定判決訴訟程序終結後，尋獲系爭
    寵物店自93年7月至12月之營業收支表、收支明細表、薪資
    表等新證據，發現系爭寵物店營業額並未達再審被告頂讓時
    宣稱之每月30萬元，且營運狀況不佳，其亦於96年6月發現
    再審被告丙○○於96年4月又委託再審被告丁○○以類似手
    法，刊登系爭寵物店之不實店面出租、出售廣告，惟因台北
    市相關行政法令之限制，台北市政府地政處函覆再審原告無
    法申請調閱該出租、出售之相關資料及委任書，此均屬證明
    再審被告有詐欺行為之新證據，爰依民事訴訟法第496條第1
    項第13款之再審事由，提起再審之訴，請求判決：(一)原確定
    判決廢棄。(二)丁○○應給付戊○○810,000元及自起訴狀繕
    本送達之翌日起至清償日止，按週年利率5％計算之利息。
    (三)丁○○應協同乙○○辦理紅勝有限公司負責人變更登記。
    (四)丙○○應給付乙○○223,500元及自94年12月3日起至清償
    日止，按週年利率5％計算之利息。
二、丙○○則以：其與乙○○簽訂系爭房屋租賃契約書之前，素
    昧平生，且其早已將系爭寵物店讓與丁○○，未曾見過本件
    招租廣告，並無詐欺；丁○○則以：再審原告對於如何發現
    新證據，主張反覆，所提系爭寵物店帳目明細，其未見過又
    未經任何人簽章，真實性可疑，再審原告頂店前曾赴系爭寵
    物店外勘查評估，復於訴狀中自承，現場生意興隆，而依其
    當時每月所收現金、信用卡收入等，估算每月營業額約30萬
    元，再審原告竟主張遭詐欺，顯無理由等語答辯。
三、按民事訴訟法第496條第1項第13款規定，對於確定終局判決
    ，當事人發現未經斟酌之證物或得使用該證物，如經斟酌可
    受較有利益之裁判者，得提起再審之訴。故當事人提出之新
    證物，倘經斟酌，仍不足動搖原確定判決之基礎者，即不得
    據為本款所定之再審事由。次按因被詐欺或被脅迫，而為意
    思表示者，表意人得撤銷其意思表示，亦為民法第92條所明
    定，則表意人縱因詐欺而為意思表示，於未撤銷前，其意思
    表示非當然無效。
四、本件再審原告主張於前訴訟程序判決確定後，發現系爭寵物
    店93年7月份至12月份之收入支出表、93年12月固定支出明
    細表、93年12月份薪資表、用品支出明細表、咖啡吧收支表
    、醫療紀錄單，足證系爭寵物店單月營業額未達30萬元，再
    審被告於頂讓廣告中竟佯稱營業額達30萬元，故意施用詐術
    欺騙再審原告，96年6月間又發現丙○○於同年4月又委託丁
    ○○以類似手法，刊登系爭寵物店之不實店面出租、出售廣
    告云云。然查再審原告於前案中係主張再審被告未告知系爭
    房屋為居住用國民住宅，不能對外營業之事實，以此詐術使
    其等陷於錯誤而分別與丁○○簽訂系爭寵物店讓與契約及與
    丙○○簽訂店屋租賃契約，乃撤銷受詐欺所為意思表示，並
    無主張再審被告以佯稱月營業額達30萬元詐騙再審原告，其
    等為此行使撤銷權，是原確定判決並未涉及後者之認定及判
    斷，業經本院調閱前確定判決案卷查明無訛。姑不論再審原
    告所提上開帳目資料是否為真，或再審被告嗣後是否再度刊
    登月營業額達30萬元之廣告，縱再審被告果有以誇大月營業
    額之方式施以詐欺行為，然再審原告既未於前案中以此撤銷
    其所為意思表示，則再審原告於前案終結後再行主張之，實
    屬另一撤銷權之行使，並不在原確定判決審酌範圍內，是再
    審原告所提上開證物縱經斟酌，亦不足以認為再審原告因此
    可受較有利益之裁判。
五、再審原告雖提出臺北市政府地政處96年8月23日北市地三字
    第09631982800號函，以表明其不符申請該證據之資格，故
    無法檢附廣告資料，據此聲請本院調閱上開廣告、委任書資
    料，然再審原告既未於前案中主張受再審被告以月營業額達
    30萬元不實廣告施予詐欺，撤銷意思表示一節，無法因斟酌
    該證據而讓再審原告獲得有利之裁判，已如上述，何況，再
    審原告於前確定判決訴訟程序言詞辯論終結後，曾聲請再開
    言詞辯論，所持理由同是因台北市相關行政法令之限制，再
    審原告無法申請調閱96年6月再審被告出租、出售系爭房屋
    之相關資料及委任書，並提出另紙臺北市政府地政處96年8
    月13日北市地三字第09631928001號函文為證，此部分亦經
    原確定判決理由第十項中說明再審原告聲請再開言詞辯論之
    依據，核與判決結果並無影響等情（原確定判決書第9頁）
    ，再審原告依據上開臺北市政府地政處96年8月23日函聲請
    調閱系爭房屋再出租資料，即無必要。
六、綜上所述，再審原告依據民事訴訟法第496條第1項第13 款
    規定，提起本件再審之訴，為無理由，應予駁回。
七、本案事證已臻明確，兩造其餘主張、陳述及所提之證據，經
    審酌後認與判決結果不生影響，再審原告聲請訊問證人黃龍
    珍以證明再審被告要求證人將上開證物銷毀等情事，尚無訊
    問之必要，附此敘明。
八、據上論結，本件再審之訴無理由。依民事訴訟法第505條、
    第78條，判決如主文。
中　　華　　民　　國　　96　　年　　12　　月　　31　　日
                    民事第九庭
                        審判長法  官 黃熙嫣
                              法  官 林玲玉
                              法  官 陳玉完
正本係照原本作成。
不得上訴。
中　　華　　民　　國　　97　　年　　1 　　月　　2 　　日
　　　　　　　　　　　　　　　書記官 鎖瑞嶺
